臺灣新竹地方法院刑事判決
111年度交訴字第8號
公  訴  人  臺灣新竹地方檢察署檢察官
被      告  陳忠賢



上列被告因公共危險等案件，經檢察官提起公訴（110 年度偵緝
字第927號），被告於本院準備程序中，就被訴事實為有罪之陳
述，經依簡式審判程序判決如下：
    主  文
陳忠賢犯無駕駛執照駕車過失傷害罪，處拘役伍拾伍日，如易科
罰金，以新臺幣壹仟元折算壹日；又犯吐氣所含酒精濃度達每公
升零點二五毫克以上而駕駛動力交通工具，累犯，處有期徒刑伍
月，如易科罰金，以新臺幣壹仟元折算壹日；又犯肇事致人傷害
逃逸罪，累犯，處有期徒刑陸月，如易科罰金，以新臺幣壹仟元
折算壹日。有期徒刑部分，應執行有期徒刑拾月，如易科罰金，
以新臺幣壹仟元折算壹日。
    事實及理由
一、本件犯罪事實及證據，除補充更正如下外，餘均引用檢察官
    起訴書之記載（如附件）：
(一)犯罪事實部分有關「車牌號碼000-0000號自小客車」之記載
    更正為「車牌號碼000-0000號自小客貨車」；測得被告吐氣
    酒精濃度之時間更正為「民國110年2月14日下午6時56分許
    」。
(二)補充下列證據：
 1、被告陳忠賢於本院訊問時之自白。
 2、證人彭彥騰於警詢及偵查時之證述。
 3、證人曾雅涵於警詢時之證述。
 4、證人陳忠辰於警詢時之證述。
 5、證人呂依珊於警詢時之證述。
 6、警員110年5月27日職務報告1份。
 7、公路監理電子閘門列印頁面1紙。
 8、呼氣酒精測試器檢定合格證書1紙。
二、論罪：
（一）按行為後法律有變更者，適用行為時之法律，但行為後之
      法律有利於行為人者，適用最有利於行為人之法律，刑法
      第2條第1項定有明文。查被告行為後：
　 1、刑法第185條之3第1項之規定已於民國111年1月28日修正
      公布，並於同月30日施行，修正前後之構成要件不變，然
      法定刑由原本「處2年以下有期徒刑，得併科20萬元以下
      罰金」，修正為「處3年以下有期徒刑，得併科30萬元以
      下罰金」，新法提高法定刑，是被告酒後駕車之行為經比
      較新舊法之結果，應以修正前之規定較有利於被告，即適
      用修正前刑法第185條之3第1項之規定處斷。
　 2、刑法第185條之4於110年5月28日修正公布，並於110年5月
      30日施行，修正前刑法第185條之4規定：「駕駛動力交通
      工具肇事，致人死傷而逃逸者，處1年以上7年以下有期徒
      刑」，修正後則規定：「駕駛動力交通工具發生交通事故
      ，致人傷害而逃逸者，處6月以上5年以下有期徒刑；致人
      於死或重傷而逃逸者，處1年以上7年以下有期徒刑。犯前
      項之罪，駕駛人於發生交通事故致人死傷係無過失者，減
      輕或免除其刑」，此次修法係鑑於司法院釋字第777號解
      釋，認為過去刑法第185條之4肇事逃逸罪有關「肇事」要
      件有違法律明確性原則，且現行刑度規定對情節輕微個案
      過苛而不符憲法罪刑相當原則，為使刑事法律責任更為明
      確，除將「肇事」之要件修正為「發生交通事故」，且縱
      使駕駛動力交通工具發生交通事故致人死傷係無過失，其
      逃逸者，亦予以處罰，課以交通事故當事人應停留在現場
      向傷者或警察等有關機關表明身分，並視現場情形通知警
      察機關處理、協助傷者就醫、對事故現場為必要之處置等
      責任，以免發生二次事故確保公眾交通安全及人身保障，
      並符合法律明確性原則。復依法益侵害之結果，分別規定
      致人傷害而逃逸者，處6月以上5年以下有期徒刑，致人於
      死或重傷而逃逸者，處1年以上7年以下有期徒刑；另就駕
      駛人於發生交通事故致人死傷係無過失之情形，設有減輕
      或免除其刑之規定，以兼顧個案情節輕重之適當處罰，並
      合於憲法罪刑相當原則之要求。經比較新舊法之結果，本
      案被告對於車禍事故之發生確有過失責任，而告訴人姚凱
      鏹因本案車禍事故係受有傷害，修正前應科處1年以上7年
      以下有期徒刑；修正後則科處6月以上5年以下有期徒刑，
      顯然修正後新法較有利於被告，依刑法第2條第1項但書規
      定，本案被告肇事逃逸之行為，經比較新舊法之結果，應
      以修正後之規定較有利於被告，即適用修正後之規定處斷
      。
（二）按刑法總則之加重，係概括性之規定，所有罪名均一體適
      用；刑法分則之加重，係就犯罪類型變更之個別犯罪行為
      予以加重，成為另一獨立之罪名。道路交通管理處罰條例
      第86條第1 項關於汽車駕駛人，無駕駛執照駕車、酒醉駕
      車、吸食毒品或迷幻藥駕車、行駛人行道或行經行人穿越
      道不依規定讓行人優先通行，因而致人受傷或死亡，依法
      應負刑事責任者，加重其刑至2分之1，係就刑法第276條
      之過失致人於死罪，同法第284條之過失傷害（及致重傷
      ）罪之基本犯罪類型，對於加害人為汽車駕駛人，於從事
      駕駛汽車之特定行為時，無駕駛執照駕車、酒醉駕車、吸
      食毒品或迷幻藥駕車，或於行經行人穿越道之特定地點，
      不依規定讓行人優先通行，因而致人受傷或死亡之特殊行
      為要件予以加重處罰，已就上述刑法第276條、同法第284
      條各罪犯罪類型變更之個別犯罪行為予以加重，而成另一
      獨立之罪名，自屬刑法分則加重之性質。查被告之普通大
      貨車駕駛執照經吊銷後，未重新考領，為無駕駛執照之人
      ，有公路監理電子閘門列印頁面1紙（見本院卷第21頁）
      可佐，其無駕駛執照駕車，因過失而致告訴人受傷，依法
      應負刑事責任。
（三）核被告所為，係犯道路交通管理處罰條例第86條第1項、
      刑法第284條前段之汽車駕駛人，無駕駛執照駕車過失致
      人受傷罪、修正前刑法第185條之3第1項第1款之吐氣所含
      酒精濃度達每公升0.25毫克以上而駕駛動力交通工具罪、
      現行刑法第185 條之4第1項前段之肇事致人傷害逃逸罪。
      被告所犯3罪間，犯意有別、行為互殊，應予分論併罰。
三、加重減輕事由：
（一）被告無駕駛執照仍駕駛自用小貨車上路，因過失肇事致人
      受傷，其所犯無駕駛執照駕車過失致人受傷罪應依道路交
      通管理處罰條例第86條第1項之規定，加重其刑。
（二）被告前因施用毒品案件，經本院以109年度竹北簡字第39
      號判決判處有期徒刑3月確定，於109年11月25日執行完畢
      （嗣該案與另案合併定執行刑，然不影響已執行完畢之事
      實），有臺灣高等法院被告前案紀錄表1份在卷可按，是
      被告受徒刑之執行完畢，5年以內故意再犯本案酒後駕車
      、肇事逃逸等有期徒刑以上之罪，為累犯，經參照司法院
      釋字第775號解釋意旨，本院衡酌本件構成累犯之罪與被
      告本案所犯上開之罪，罪質不同，無依上開規定加重其刑
      之必要，爰不加重其刑。
（三）又被告於本件行為後，在有偵查犯罪權限之機關或公務員
      發覺其為本案犯罪行為人前，由親友陪同於當日（110年2
      月14日）至派出所向警方坦認全部犯行，此觀被告該日之
      調查筆錄內容自明，是被告對於未發覺之犯罪自首而接受
      裁判，符合自首要件，爰依刑法第62條前段之規定，減輕
      其刑。故被告無駕駛執照駕車過失致人受傷部分有上開刑
      之加重及減輕之情形，應依刑法第71條第1項先加後減之
      。
四、爰以行為人之責任為基礎，審酌被告前已有酒後駕車經法院
    判刑之紀錄，且已為無駕駛執照之人，本不得駕駛車輛，復
    未遵守道路交通安全規則，謹慎操控，反而飲酒後駕車上路
    ，因而肇事導致告訴人受傷，肇事後又逃逸離開現場，行為
    不當應予譴責，另考量被告犯後尚知坦承犯行而自首，並衡
    酌告訴人於偵審中曾表示之全部意見，兼衡被告智識程度、
    家庭生活、經濟狀況等一切情狀，量處如主文所示之刑，並
    就有期徒刑部分定其應執行刑，及均諭知易科罰金之折算標
    準。
五、依刑事訴訟法第273條之1 第1項、第299條第1項前段，判決
    如主文。
本案經檢察官賴佳琪提起公訴，檢察官陳中順到庭執行職務。
中　　華　　民　　國　　 111　　年　 　3　　月 　23 　日
                      刑事第八庭  法  官  潘韋廷
以上正本證明與原本無異。
如不服本判決應於收受本判決後20日內向本院提出上訴書狀，上
訴書狀應敘述具體理由。上訴書狀未敘述上訴理由者，應於上訴
期間屆滿後20日內補提理由書狀於本院(均須按他造當事人之人
數附繕本 )「切勿逕送上級法院」。 
中　　華　　民　　國　　111 　年　　3 　　月　　23　　日
                                  書記官  彭筠凱
附錄論罪科刑法條：
道路交通管理處罰條例第86條第1項
汽車駕駛人，無駕駛執照駕車、酒醉駕車、吸食毒品或迷幻藥駕
車、行駛人行道或行經行人穿越道不依規定讓行人優先通行，因
而致人受傷或死亡，依法應負刑事責任者，加重其刑至二分之一
。

刑法第284條
因過失傷害人者，處一年以下有期徒刑、拘役或十萬元以下罰金
；致重傷者，處三年以下有期徒刑、拘役或三十萬元以下罰金。

修正前刑法第185條之3第1項第1款
駕駛動力交通工具而有下列情形之一者，處二年以下有期徒刑，
得併科二十萬元以下罰金：
一、吐氣所含酒精濃度達每公升零點二五毫克或血液中酒精濃度
    達百分之零點零五以上。

刑法第185條之4第1項
駕駛動力交通工具發生交通事故，致人傷害而逃逸者，處六月以
上五年以下有期徒刑；致人於死或重傷而逃逸者，處一年以上七
年以下有期徒刑。

【附件】
臺灣新竹地方檢察署檢察官起訴書
                                    110年度偵緝字第927號
　　被　　　告　陳忠賢　
上列被告因肇事逃逸等案件，已經偵查終結，認應提起公訴，茲
將犯罪事實及證據並所犯法條分敘如下：
　　　　犯罪事實
一、陳忠賢於民國110年2月14日下午5時許，在新竹縣○○鎮○○○路
    00號億達輪胎行飲酒後，仍於當日下午5時40分許，自億達
    輪胎行無照駕駛車牌號碼000-0000號自用小貨車上路，沿新
    竹縣關西鎮台三線由南往北方向行駛，於當日下午5時49分
    許，行經新竹縣關西鎮台三線56.7公里處(即新竹縣○○鎮○○
    里○○○00○0號前)時，原應注意車前狀況及兩車並行之間隔，隨時
    採取必要之安全措施，而當時並無不能注意之情事，竟疏未
    注意及此，為超越行駛於其前方、由姚凱鏹所駕駛搭載曾雅
    涵之車牌號碼000-0000號自小客車，不慎擦撞姚凱鏹所駕駛
    車輛之左側車身，致姚凱鏹受有頭部外傷、頸部扭傷等傷害
    ，陳忠賢肇事後復基於肇事逃逸之犯意逕行駛離現場。嗣於
    同日下午8時53分許，經警查獲陳忠賢並測得其吐氣酒精濃
    度達每公升0.28毫克而悉上情。
二、案經姚凱鏹訴請新竹縣政府警察局新埔分局報告偵辦。
　　　　證據並所犯法條
一、訊據被告陳忠賢對上開犯罪事實坦承不諱，核與告訴人姚凱
    鏹於警詢及偵訊中所證述情節相符，復有道路交通事故現場
    圖、道路交通事故調查報告表(一)(二)、新竹縣政府警察局
    道路交通事故當事人酒精測定紀錄表、衛生福利部臺北醫院
    診斷證明書、被告遭查獲當日在關西分駐所偵訊室照片、車
    損照片、監視畫面翻拍照片、車輛發還證明、駕照現況查詢
    列印單等在卷可稽，被告犯嫌堪以認定。
二、核被告所為，係犯刑法第185條之3第1項第1款之公共危險、
    第284條前段之過失傷害、修正後第185之4條第1項之肇事逃
    逸等罪嫌。另被告駕照經吊銷而無照駕駛肇事致人成傷，請
    就所犯過失傷害部分，依法加重其刑。
三、依刑事訴訟法第251條第1項提起公訴。
　　此　致
臺灣新竹地方法院
中　　華　　民　　國　 110　　年　　12　　月　　7 　　日
                              檢  察  官  賴佳琪
本件證明與原本無異　
中　　華　　民　　國　 110　　年　　12 　  月　 21　　日
                          　　書　記　官  楊凱婷